【裁判字號】    97,交抗,370
【裁判日期】    970421
【裁判案由】    聲明異議
【裁判全文】
臺灣高等法院臺中分院刑事裁定         97年度交抗字第370號
抗  告  人  交通部公路總局台中區監理所彰化監理站
代  表  人  乙○○
受處分人    甲○○
上列抗告人對於台灣彰化地方法院97年度交聲字第376號中華民
國97年3月18日所為裁定（原審分案號：交通部公路總局臺中區
監理所彰化監理站97年1月18日彰監四字第裁64-Z00000000號）
不服，提起抗告，本院裁定如下：
    主  文
抗告駁回。
    理  由
一、抗告人即原處分機關處分意旨略以：異議人即受處分人甲○
    ○於民國96年10月22日晚上9時21分許，駕駛FN-7572號自用
    小客車，於國道1號北上218公里處，因酒精濃度超過規定標
    準之違規行為，爰依道路交通管理處罰條例第35條第1項第1
    款規定，裁處罰鍰並吊扣駕駛執照；又裁處罰鍰部分因受處
    分人已經法院判決確定，並經受處分人以易科罰金執行完畢
    ，而無需另行繳納，惟仍須吊扣駕駛執照12個月。異議人則
    略以：異議人係職業聯結車司機，也是全家經濟唯一支柱，
    因酒後駕駛自用小客車而違規，經臺灣彰化地方法院判處拘
    役35日，已易科罰金執行完畢。若另遭吊扣職業聯結車駕照
    ，將使異議人無法工作致生活陷入困境，為此聲明異議，發
    還異議人職業聯結車駕照，僅限制異議人不得駕駛自用小客
    車等語，聲明異議。
二、原審法院裁定略以：
(一)、本件異議人上開違規事實，有內政部警政署國道公路警察局
    舉發違反道路交通管理事件通知單、原處分機關違反道路交
    通管理事件裁決書各1紙在卷可稽，且為異議人所不爭執，
    異議人上開違規行為，可以認定。
(二)、惟按道路交通管理處罰條例第68條業於94年12月14日修正，
    並自95年3月1日施行，修正前之道路交通管理處罰條例第68
    條規定：「汽車駕駛人，因違反本條例及道路交通安全規則
    之規定，受【吊扣或】吊銷駕駛執照處分時，【吊扣或】吊
    銷其持有各級車類之駕駛執照。」而修正後之道路交通管理
    處罰條例第68條規定：「汽車駕駛人，因違反本條例及道路
    交通安全規則之規定，受吊銷駕駛執照處分時，吊銷其持有
    各級車類之駕駛執照。」查該條文修正前，其原提案修正條
    文為：「汽、機車駕駛人，因違反本條例及道路交通安全規
    則之規定，受【吊扣或吊銷】駕駛執照處分時，【吊扣或吊
    銷】其違法或違規當時所駕駛車輛之駕駛執照。」立法理由
    略以：「原條文將違法或違規駕駛人所持有各級車類之駕駛
    執照一併吊扣或吊銷，失之過酷，影響人民工作及生活甚鉅
    ，爰修正之」等語，是以其立法意旨在於違規行為對道路交
    通秩序之維持及道路交通安全已生較大之影響，故規定吊扣
    或吊銷其持有各級車類之駕駛執照，以限制其繼續駕車行駛
    道路之權利，其係屬駕駛行為之限制，並不因所持駕駛執照
    種類不同而有所差異。而最後通過之修正條文，係將道路交
    通管理處罰條例第68條原有條文中之【吊扣或】3字刪除等
    情，此有立法院交通委員會94年10月5日臺立交字第0942400
    153號函附道路交通管理處罰條例第68條審查報告可參（立
    法院公報第94卷第70期第135至138頁）。則參照上開立法理
    由及立法經過，依修正後之條文，按上開規定受【吊銷駕照
    】處分者，仍維持吊銷其持有各級車類之駕駛執照，至於，
    受【吊扣駕照】處分者，則僅【吊扣】其違法或違規當時所
    駕駛車輛之駕駛執照，不再吊扣其持有各級車類之駕駛執照
    ，此觀之立法理由及立法經過至明。
(三)、本件異議人前開違規行為係發生於96年10月22日，自應依修
    正後道路交通管理處罰條例第68條規定裁處，且修正後道路
    交通管理處罰條例第68條之規定，既將「吊扣」等字刪除，
    依前開說明，駕駛人受吊扣駕駛執照處分時，即不得再吊扣
    其持有各級車類之駕駛執照，故原處分機關於作成吊扣駕駛
    執照處分時，應就行為人所應吊扣之駕駛執照種類予以限定
    ，始符合依法行政原則。次查，受處分人為本件違規時係駕
    駛自用小客車，此有內政部警政署國道公路警察局公警局交
    字第Z00000000號舉發違反道路交通管理事件通知單1紙附卷
    可憑，揆諸前開說明，其依法所受之處分應為限制其駕駛自
    用小客車之權利，即吊扣其小型車駕駛執照，原處分機關未
    審酌及此，逕為裁罰，即難認為允當。認原處分機關對異議
    人所為之裁處，並非適法，受處分人之異議為有理由，將原
    處分關於「吊扣駕駛執照十二個月」部分，並就撤銷部分改
    諭知吊扣小型車駕駛執照一年。
三、抗告人即原處分機關抗告意旨略以：按考領各類駕駛資格及
    駕照得適用駕駛之車種等規定，道路交通安全規則第60、61
    及62條分別定有明文，現行採機車駕駛執照、汽車駕駛執照
    各一照管理原則，不僅不會造成民眾不便，歷年來亦無阻礙
    ，車主及駕駛人之權利亦相對受保障，酒駕違規行為吊扣駕
    照之目的並非僅為處罰違反道路交通管理事件之行為人而已
    ，尚有以暫時禁止行為人於道路上駕駛，以免其短期內再犯
    之用意，實不得因違規駕駛領有最高級汽車駕照資格，即有
    多次駕駛汽車之機會。吊扣汽車駕駛執照之裁處，係以違規
    時駕駛資格之照類作為處罰立基，且道路交通管理處罰條例
    第35條亦有規定吊扣其駕駛執照之裁處依據，而非道路交通
    管理處罰條例第68條規定。另針對新修正道路交通管理處罰
    條例第68條條文，刪除吊扣部分，因僅係為符合汽、機車各
    採一照管理制度，避免造成處罰機關執行實務上窒礙難行云
    云，指摘原審裁定不當。
四、查道路交通管理處罰條例對於違規駕駛人處罰之規定，設有
    吊扣或吊銷駕駛執照之規定者，並非僅該條例第35條，而現
    行道路交通管理處罰條例第68條僅規定：「汽車駕駛人，因
    違反本條例及道路交通安全規則之規定，受吊銷駕駛執照處
    分時，吊銷其持有各級車類之駕駛執照。」並未規定吊扣時
    ，亦吊扣違規駕駛人持有各級車類之駕駛執照。則於依現行
    道路交通管理處罰條例規定，處罰違規駕駛人「吊銷」駕駛
    執照處分時，固可依上開條例第68條規定，同時吊銷違規人
    持有之各級車類駕駛執照。但於處罰駕駛人「吊扣」駕駛執
    照處分時，即不能「準用」或「類推適用」上開條例第68條
    關於吊銷駕駛人持有各級車類駕駛執照之規定。因此，原審
    法院將原處分關於「吊扣駕駛執照十二個月」部分撤銷，諭
    知吊扣小型車駕駛執照一年，於法並無不合。抗告人仍執上
    詞抗告，指摘原審裁定不當，其抗告為無理由，應予駁回。
爰依道路交通事件處理辦法第25條、第26條、刑事訴訟法第412
條，裁定如主文。
中    華    民    國    97    年     4    月    21    日
            刑事第九庭  審判長法  官  陳  筱  珮
                              法  官  康  應  龍
                              法  官  趙  春  碧
上列正本證明與原本無異。
不得抗告。
                              書記官  蘇  昭  文
中    華    民    國    97    年     4    月    21    日


司法院資訊處製作；財團法人民間司法改革基金會備份。
